臺灣臺北地方法院刑事判決
111年度醫訴字第1號
公  訴  人  臺灣臺北地方檢察署檢察官
被      告  高裕凱



            高郁欣



共      同
選任辯護人  黃國益律師
            林庭伊律師
上列被告等因違反醫師法案件，經檢察官提起公訴（110年度偵
字第33990號），被告等於本院準備程序中就被訴事實為有罪之
陳述，經告知簡式審判程序之旨，並聽取檢察官、被告及辯護人
等之意見後，本院合議庭裁定由受命法官獨任依簡式審判程序審
理，並判決如下：
    主  文
高裕凱、高郁欣共同犯醫師法第二十八條前段之非法執行醫療業
務罪，各處有期徒刑陸月，如易科罰金，均以新臺幣壹仟元折算
壹日。均緩刑貳年，並均應於本判決確定後壹年內，向公庫支付
新臺幣貳萬元。
    事  實
一、高裕凱、高郁欣為兄妹，分別於址設臺北市○○區○○○路0段00
    0號之民生醫事檢驗所內擔任醫事檢驗師、醫事放射師。高
    裕凱、高郁欣均明知超音波檢查之操作及影像擷取係屬醫療
    行為，應由醫師親自為之，其等均未取得醫師資格且民生醫
    事檢驗所未聘僱醫師下，竟基於共同違反醫師法之犯意聯絡
    及行為分擔，於民國109年3月2日起至同年月12日間，在上
    述民生醫事檢驗所內，由高裕凱為前來求診之楊艾綸、孫麗
    、林慶芳、張家綸、廖浚鋒、吳佳玲等人安排進行超音波檢
    查，再由高郁欣於無醫師指導下，擅自對求診者執行超音波
    檢查及影像擷取等醫療業務行為，於109年3月20日為臺北市
    政府衛生局查獲。
二、案經臺北市政府衛生局函請臺灣臺北地方檢察署（下稱臺北
    地檢署）檢察官偵查後提起公訴。
    理  由
壹、程序方面
一、供述證據部分：
    按簡式審判程序之證據調查，不受第159條第1項之限制，刑
    事訴訟法第273條之2定有明文，是於行簡式審判程序之案件
    ，被告以外之人於審判外之陳述，除有其他不得作為證據之
    法定事由外，應認具有證據能力。本判決所援引被告以外之
    人於審判外之陳述，因本案採行簡式審判程序，復無其他不
    得作為證據之法定事由，依上說明，應認均具有證據能力，
    合先敘明。
二、非供述證據部分：
    至於卷內所存經本院引用為證據之非供述證據部分，與本件
    待證事實間均具有關連性，且無證據證明係公務員違背法定
    程序所取得，是依刑事訴訟法第158條之4之反面解釋，自有
    證據能力。
貳、認定事實所憑之證據及理由
　　上述事實業據被告高裕凱、高郁欣2人於偵查中及本院準備
    程序及審理時均坦承不諱（見臺北地檢署110年度他字第299
    4號卷【下稱他卷】第201至204頁、110年度偵字第33990號
    卷【下稱偵卷】第29至33頁、本院卷第54頁、第71頁），核
    與證人廖浚鋒、吳佳玲、張家綸、孫麗、楊艾綸之證述相符
    （見他卷第179至180頁、第185至186頁、第309至310頁、第
    321至322頁、第327至328頁），復有衛生福利部醫事管理系
    統查詢資料、臺北市政府衛生局醫、藥、食品檢查工作日記
    表、證人廖浚鋒及吳佳玲之超音波檔案照片、民生醫事檢驗
    塑放射部門超音波室表單、超音波操作紀錄表、證人吳佳玲
    、廖浚鋒之收據、民生醫事檢驗所檢查項目表、證人廖浚鋒
    、吳佳玲、張家綸、林慶芳、孫麗、楊艾綸之健保個人就醫
    紀錄查詢資料、衛生福利部103年5月5日衛部醫字第1030009
    169號函、衛生福利部110年1月28日衛部醫字第1101660350
    號函各1份及證人吳佳玲手機翻拍照片2張等件在卷可佐（見
    他卷第7至10頁、第15至17頁、第23至37頁、第85至89頁、
    第93至97頁、第151至153頁、第187至189頁、第275至293頁
    ），足認被告高裕凱、高郁欣2人上述任意性自白核與事實
    相符，得作為認定事實之依據。從而，本件事證明確，被告
    2人犯行均堪予認定，應依法論科。　
參、論罪科刑
一、罪名：
　　按未取得合法醫師資格，不得擅自執行醫療業務，醫師法第
    28條前段定有明文，該條所謂之「擅自」，係指應由醫師親
    自執行之醫療行為（包括醫療工作之診斷、處方、手術、病
    歷記載、施行麻醉等），而由非醫師執行者，故醫院診所輔
    助人員未經醫師指示，逕自執行任何醫療行為，或於醫師在
    場指導時，執行應由醫師親自執行之醫療行為，均屬擅自執
    行醫療業務。又磁振及非游離輻射診斷之造影為醫事放射師
    業務之一，造影包括其影像之獲取、處理及品質管理，惟醫
    事放射師於執行該業務時，應配合醫師行之，醫事放射師法
    第12條第1項第7款、第2項後段及第3項分別定有明文。是以
    ，醫事放射師雖可執行超音波檢查、影像擷取業務行為，然
    仍應在醫師配合指導下進行。本件被告高郁欣雖具有醫事放
    射師資格，且本案求診者雖均係自費檢查，惟於民生醫事檢
    驗所內並未聘僱醫師，被告高郁欣自無從在醫囑下執行超音
    波檢查操作及影像擷取，被告高裕凱安排被告高郁欣對求診
    者進行超音波檢查，已該當醫師法第28條前段之要件。是核
    被告高裕凱、高郁欣2人所為，均係犯醫師法第28條前段之
    非法執行醫療業務罪。
二、罪數關係：
　　按刑事法若干犯罪行為態樣，本質上原具有反覆、延續實行
    之特徵，立法時既予特別歸類，定為犯罪構成要件之行為要
    素，則行為人基於概括之犯意，在密切接近之一定時、地持
    續實行之複次行為，倘依社會通念，於客觀上認為符合一個
    反覆、延續性之行為觀念者，於刑法評價上，應僅成立一罪
     ，學理上所稱「集合犯」之職業性、營業性或收集性等具
    有重複特質之犯罪均屬之（最高法院95年度台上字第1079號
    判決意旨參照）。醫師法第28條所謂「醫療業務」，係指以
    醫療行為為職業者而言，乃以延續之意思，反覆實行同種類
    之行為為目的之社會活動，當然包含多數之行為，是該條所
    謂之執行醫療業務，立法本旨即包含反覆、延續執行醫療行
    為之意，縱多次為眾病患為醫療行為，雖於各次醫療行為完
    成時，即已構成犯罪，然於刑法評價上，則以論處單純一罪
    之集合犯為已足（最高法院100年度台上字第5169號刑事判
    決意旨參照）。被告2人自109年3月2日起至同年月12日止，
    在上述民生醫事檢驗所內所為非法執行醫療業務之犯行，係
    以相同之方式持續進行其醫療業務，乃係基於同一目的，反
    覆為同種行為，在行為概念上，縱有多次執行醫療業務之舉
    措，依上述說明，仍應以集合犯之實質上一罪評價較為合理
    ，僅論以一罪。
三、共犯關係：
　　被告2人間就上述行為有犯意聯絡及行為之分擔，為共同正
    犯。
四、量刑：
　　爰以行為人之責任為基礎，審酌於本案案發時適逢嚴重特殊
    傳染性肺炎（COVID-19，下稱新冠肺炎)疫情於世界各國延
    燒，求診者擔心進出醫院較容易感染新冠肺炎，但又在意自
    身健康狀況下，故上網搜尋而查得民生醫事檢驗所可為超音
    波檢查項目而前往求診，被告2人不具醫師資格，且於民生
    醫事檢驗所內並無醫師指導下，卻逕自對求診者為身體部位
    超音波檢查之醫療行為，所為誠屬不該；惟念被告2人於犯
    後尚能坦認犯罪，經臺北市政府衛生局查獲後，旋停止執行
    該業務，並將相關儀器交由他人放於倉庫內未再使用之犯後
    態度，兼衡被告2人均無前科，素行良好，有其等臺灣高等
    法院被告前案紀錄表附卷可憑，其等自陳之智識程度、家庭
    經濟生活狀況（見本院卷第73頁），暨其動機、目的、手段
    、情節、犯罪所生之損害等一切情狀，另審酌公訴人、被告
    2人及其辯護人等對於科刑範圍之意見後，爰分別量處如主
    文所示之刑，以資懲儆。
五、緩刑之宣告：
　　查被告2人未曾因故意犯罪受有期徒刑以上刑之宣告，符合
    刑法第74條第1項第1款之緩刑要件等情，有臺灣高等法院被
    告前案紀錄表在卷可稽，其等因一時失慮、未諳法令規定，
    始罹刑典，經查獲後，亦停止相關業務，本院信被告2人經
    此偵審程序及罪刑之宣告後，應知所警惕而無再犯之虞，所
    宣告之刑均以暫不執行為適當，爰依刑法第74條第1項第1款
    之規定，並衡酌本案之犯罪程度，均諭知如主文所示之緩刑
    期間。為確保被告2人記取教訓並建立尊重法治之正確觀念
    ，認有課予一定負擔之必要，爰依刑法第74條第2項第4款規
    定，命被告2人應於本判決確定後1年內，各向公庫支付新臺
    幣2萬元，以資警惕，以收矯正被告及社會防衛之效。另被
    告2人於緩刑期間若違反上述所定負擔情節重大，足認原宣
    告之緩刑難收其預期效果，而有執行刑罰之必要，依刑法第
    75條之1第1項第4款規定，得撤銷其緩刑之宣告，附此敘明
    。　
據上論斷，應依刑事訴訟法第273條之1第1項、第299條第1項前
段，判決如主文。
本案經檢察官陳鴻濤提起公訴，檢察官林淑玲到庭執行職務。
中　　華　　民　　國　　111 　年　　5 　　月　　4 　　日
　　　　　　　　　刑事第二庭    法　官　洪甯雅
以上正本證明與原本無異。
如不服本判決應於收受送達後20日內向本院提出上訴書狀，並應
敘述具體理由；其未敘述上訴理由者，應於上訴期間屆滿後20日
內向本院補提理由書（均須按他造當事人之人數附繕本）「切勿
逕送上級法院」。
                                書記官  殷玉芬　
中　　華　　民　　國　　111 　年　　5 　　月　　5 　　日
附錄本案論罪科刑法條全文：
醫師法第28條
未取得合法醫師資格，執行醫療業務者，處6個月以上5年以下有
期徒刑，得併科新臺幣30萬元以上150萬元以下罰金。但合於下
列情形之一者，不罰：
一、在中央主管機關認可之醫療機構，於醫師指導下實習之醫學
    院、校學生或畢業生。
二、在醫療機構於醫師指示下之護理人員、助產人員或其他醫事
    人員。
三、合於第11條第1項但書規定。
四、臨時施行急救。